【裁判字號】    96,上易,2391
【裁判日期】    970122
【裁判案由】    傷害
【裁判全文】
臺灣高等法院刑事判決                96年度上易字第2391號
上  訴  人  臺灣板橋地方法院檢察署檢察官
被      告  丁○○
被      告  甲○○
上列上訴人因被告等傷害案件，不服臺灣板橋地方法院96年度簡
上字第259號，中華民國96年8月28日第一審通常程序判決（起訴
案號：臺灣板橋地方法院檢察署94年度偵字第21621號），提起
上訴，本院判決如下：
    主  文
原判決撤銷。
丁○○、甲○○共同傷害人之身體，各處拘役肆拾日，如易科罰
金均以銀元參佰元即新台幣玖佰元折算壹日；均減為拘役貳拾日
，如易科罰金均以銀元參佰元即新台幣玖佰元折算壹日。
    事  實
一、甲○○、丁○○於民國94年4月6日2時許，在臺北縣中和市
    ○○路27號小吃店，因細故與乙○○、丙○○發生爭執，竟
    共同基於傷害他人身體之犯意聯絡，徒手毆打乙○○、丙○○，致乙○○受有頭部挫傷合併腦震盪併前額裂傷1.5公分
    左下眼瞼瘀血腫脹，左胸及左鼠溪部挫傷合併行動障礙之傷
    害；丙○○受有頭部、胸部、上肢外傷等傷害。
二、案經乙○○、丙○○訴請臺灣板橋地方法院檢察署檢察官偵
    查起訴。
    理  由
一、訊之被告丁○○、甲○○均否認有上揭傷害犯行，均辯稱：
    伊等係被告訴人等毆打，並未反手云云。惟查：
  (一)被告等如何於上開時地，因與告訴人等發生爭執，繼而互毆
    ，致告訴人等受傷等情，分別據告訴人乙○○、丙○○於警
    訊及原審偵審中，本院審理時供證甚詳，並經目擊證人羅張
    美於原審（簡易處刑案）結證明確（見簡字卷第39、40頁）
    ，證人戊○○於本院到庭結證屬實，復有耕莘醫院永和分院
    診斷證明書及天主教耕莘醫院診斷證明書各一件，及本院調
    取上開醫院告訴人乙○○病歷等件在卷可稽，事證已臻明確
    。
  (二)告訴人等於偵審中供述雖有不符之處，但其等確有與被告等
    互毆各有傷害，則屬一致。何況被告等於原審就告訴人等受
    有上開傷害之事實並未爭執（見原審簡上卷第25頁），而告
    訴人等傷害被告等部分，業經本院另案判處罪刑確定在案，
    經本院調閱本院94年度易字第1455號乙○○等傷害一案全卷
    審認屬實，自不能以告訴人等之指訴有所不一致，即否認其
    全部之證言，而不予採信。
  綜上所述，被告等前開辯解，係諉卸刑責之詞，不足採信。事
  證明確，被告等犯行足以認定，應依法論科。
二、核被告等所為係犯刑法第277條第1項之傷害罪。被告等相互
    間，就上開犯行，有犯意聯絡及行為分擔，均為共同正犯。
    被告等同時同地共同毆打告訴人等二人，係一行為觸犯數罪
    ，應從一重處斷。被告行為後，刑法於民國94年2月2日修正
    公布，於95年7月1日施行，而刑法施行法亦於95年6月14日
    增訂第1條之1。修正後刑法第2條第1項規定：「行為後法律
    有變更者，適用行為時之法律。但行為後之法律有利於行為
    人者，適用最有利於行為人之法律。」係規範行為後法律變
    更所生新舊法律比較適用之準據法，於新法施行後，應適用
    修正後刑法第2條第1項之規定，為「從舊從輕」之比較。經
    查：行為時被告所犯刑法第277條第1項普通傷害罪之法定最
    高度罰金刑為銀元1千元，再依修正前罰金罰鍰提高標準條
    例第1條前段規定提高10倍為銀元1萬元（即新臺幣3萬元）
    ；而刑法修正後罰金刑之規定，依刑法施行法第1條之1第2
    項前段規定，就刑法第227條第1項最高度罰金刑銀元1千元
    提高30倍為新臺幣3萬元，因此，就該罪最高度罰金刑部分
    ，刑法修正前後並無不同。惟刑法第27 7條第1項普通傷害
    罪之最低度罰金刑，依修正前刑法第33條第5款規定罰金刑
    為銀元1元以上（即新臺幣3元），而修正後刑法第33條第5
    款則規定為新臺幣1千元以上，因此，比較新、舊刑法第33
    條第5款之規定，以修正前刑法第33條第5款之規定較有利於
    行為人。修正前刑法第28條規定：「二人以上共同實施犯罪
    之行為者，皆為正犯。」，修正後刑法第28條規定：「二人
    以上共同實行犯罪之行為者，皆為正犯。」剔除未參與犯罪
    實行行為之「陰謀共同正犯」及「預備共同正犯」之類型，
    然對本件正犯所犯傷害犯行而言，均已參與實行傷害之行為
    ，是修正前後之規定，對之並無何者有利或不利之情形，爰
    依修正後刑法第2條第1項前段之規定，適用行為時之修正前
    刑法第28 條規定，論以共同正犯。再修正前刑法第41條第1
    項前段規定：「犯最重本刑為5年以下有期徒刑之刑之罪，
    而受6個月以下有期徒刑或拘役之宣告，因身體、教育、職
    業、家庭之關係或其他正當理由，執行顯有困難者，得以1
    元以上3元以下折算1日，易科罰金」。而刑法修正施行前之
    易科罰金折算標準，修正前罰金罰鍰提高標準條例第2條前
    段規定（95 年5月17日修正刪除，95年7月1日施行），就其
    原定數額提高為100倍折算1日，則刑法修正施行前易科罰金
    折算標準，應以銀元300元即新臺幣900元折算1日；而修正
    後刑法第41 條第1項前段規定：「犯最重本刑為5年以下有
    期徒刑以下之罪，而受6個月以下有期徒刑或拘役之宣告者
    ，得以新臺幣1千元、2千元或3千元折算1日，易科罰金」。
    綜合比較新舊法易科罰金之折算標準，以修正前之規定，較
    有利於被告，應依刑法第2條第1項前段之規定適用有利於行
    為人之修正前刑法第41條第1項前段規定，諭知易科罰金之
    折算標準。刑法第55條修正，增定但書，經綜合比較新舊法
    ，應均以舊法（即行為時法）對被告有利，自應依刑法第2
    條第1項前段規定，整體適用行為時之修正前刑法第41條第1
    項前段、修正前罰金罰鍰提高標準條例第2條等規定。又被
    告等犯罪在96 年4月24日以前，合於中華民國96年罪犯減刑
    條例之規定，應依法予減刑。原審未詳加審就，遽為諭知被
    告等無罪之判決，自有不當。檢察官上訴意旨執此指摘原判
    決不當，為有理由，自應將原判決撤銷改判。爰審酌被告等
    均為警察人員，竟因細故與告訴人等互毆，致告訴人等受傷
    ，乃後又未與告訴人等和解及告訴人等所受傷害程度，被告
    等亦受有嚴重傷害等一切情狀，各量處拘役40日，同時諭知
    減得之刑為拘役20日，及並諭知易科罰金之標準。
據上論結，應依刑事訴訟法第369條第1項前段、第364條、第299
條第1項前段，刑法第2條第1項前段、第277條第1項，修正前刑
法第28條、第55條、第41條第1項前段，罰金罰鍰提高標準條例
第1條、修正前罰金罰鍰提高標準條例第2條，中華民國96年罪犯
減刑條例第2條第1項第3款、第7條第2項，判如主文。
本案經檢察官許仲瑩到庭執行職務。
中    華    民    國    97    年    1     月    22    日
                  刑事第六庭  審判長法  官  林堭儀
                                    法  官  郭豫珍
                                    法  官  莊謙崇
以上正本與原本無異。
不得上訴
                                    書記官  林旻弘
中    華    民    國    97    年    1     月    22    日


司法院資訊處製作；財團法人民間司法改革基金會備份。
